臺灣新北地方法院板橋簡易庭小額民事判決
110年度板小字第4694號
原      告  賴隆羽  

被      告  李昭宏  
訴訟代理人  丘煦晸  
上列當事人間請求侵權行為損害賠償事件，於民國111年6月21日
言詞辯論終結，本院判決如下：
    主      文
被告應給付原告新臺幣壹萬伍仟肆佰伍拾玖元及自民國一百一十
年十二月十七日起至清償日止，按年息百分之五計算之利息。
原告其餘之訴駁回。
訴訟費用新臺幣壹仟元由被告負擔新臺幣陸佰柒拾元，餘由原告
負擔。
本判決原告勝訴部分得假執行。但被告如以新臺幣壹萬伍仟肆佰
伍拾玖元為原告預供擔保，得免為假執行。
原告其餘假執行之聲請駁回。 
     事實及理由
一、原告起訴主張：被告駕駛車牌號碼000-0000號普通重型機車
    (下稱A車)於民國110年9月28日12時14分許於新北市○○區○○○
    路0段000號處，因未保持前、後車隨時可煞停距離之過失，
    致自後方擦撞原告所有車牌號碼000-0000號營業小客車（下
    稱系爭車輛），系爭車輛因而受損，經送修後支出修復費用
    新臺幣（下同）18,519元（工資7,069元、零件11,450元）
    ，另系爭車輛維修3日期間無法營業，每日受有營業損失1,5
    13元，共計4,539元，二者合計23,058元。為此，爰依侵權
    行為損害賠償之法律關係請求被告給付23,058元及法定利息
    ，並陳明願供擔保，請准予假執行一節，業據提出新北市政
    府警察局道路交通事故初步分析研判表、道路交通事故當事
    人登記聯單、車損照片、估價單、系爭車輛行照及台北市計
    程車客運商業同業公會102年10月24日北市計客字第102371
    號函等件資料為證，被告到庭則否認所駕駛之A車有與系爭
    車輛發生擦撞及系爭車輛之損害係伊造成，並以：係伊身體
    碰撞到系爭車輛，而非A車前輪擦撞系爭車輛，另系爭車輛
    之車損應依法折舊云云置辯。則本件所應審究者為：系爭車
    輛之損害是否由被告所致？被告應賠償原告之數額為若干？
二、按「汽車、機車或其他非依軌道行駛之動力車輛，在使用中
    加損害於他人者，駕駛人應賠償因此所生之損害。」、「因
    故意或過失，不法侵害他人之權利者，負損害賠償責任。」
    ，民法第191條之2及第184條第1項前段分別定有明文。又按
    「汽車在同一車道行駛時，除擬超越前車外，後車與前車之
    間應保持隨時可以煞停之距離…」，道路交通安全規則第94
    條第1項亦有規定。經查：就本件車禍發生之經過，被告於
    警詢時略稱：「當時我駕駛A車沿環河西路二段往新店方向
    行駛於外側車道，對方計程車行駛在我正前方，至事故地點
    時，我發現對方計程車在我正前方1公尺處停下來，當下見
    狀我反應緊急煞車，煞車後我車子不穩晃動，接著我左側肩
    膀去碰撞到對方後車尾門，我機車未碰撞到對方車子，碰撞
    後我沒有倒地。」等語，原告則稱：「當時駕駛系爭車輛沿
    環河西路二段往新店方向直行於外側車道，至事故地點時，
    行駛在我前方汽車突然煞車，我見狀也反應踩煞車停下來，
    我一停下車子就立刻聽到我車子右後方有碰撞聲，聽到碰撞
    生時我馬上查看我右側後視鏡，看到對方機車碰撞我車子後
    未停下，並繼續行駛離開。」等語，有本院依職權向新北市
    政府警察局永和分局調取之本件車禍案卷可佐，經本院當庭
    勘驗事故發生時路口監視器畫面結果為:「原告停下後，被
    告也停下，且快速從原告車輛右方駛離。」，亦有本院111
    年5月17日言詞辯論筆錄可參，惟觀諸車禍發生之經過，A車
    於系爭車輛停下後，以有些傾斜之角度停下，被告並以腳撐
    地維持A車之平衡，依一般社會通念，機車失去平衡時駕駛
    才需要將腳落地維持平衡，是本件A車應有撞擊系爭車輛後
    方致失去平衡，否則被告無庸以腳撐地來維持平衡之必要，
    原告提出新北市政府警察局道路交通事故初步分析研判表之
    判定亦同本院之認定。再查原告提出之系爭車輛受損照片及
    估價單項目皆屬車尾部分，A車碰撞系爭車輛，致系爭車輛
    受有如受損照片所示之掉漆、刮傷核與常情不相違背，故被
    告否認原告主張系爭車輛受損為其碰撞所致云云，委無足採
    ，況被告就原告所主張之「於本件事故當日有允諾原告願賠
    償及聯絡保險公司辦理出險，惟待本件事故道路交通事故初
    步分析研判表研判本件肇事責任為被告應負全責後，被告始
    置之不理」等情，並未爭執（參見本院111年5月17日言詞辯
    論筆錄），綜上，本件被告自應負侵權行為責任甚明，本件
    被告既有違反道路交通安全規則第94條第1項規定，原告因
    而受有損害，則被告之加害行為與原告之受損害間具有相當
    因果關係，被告復未能舉證證明於防止損害之發生，已盡相
    當之注意，被告自應賠償原告因此所生之損害。茲就原告請
    求之金額分述如下：
(一)系爭車輛維修費用:
　　按物被毀損時，被害人除得依民法第196條請求賠償外，並
    不排除民法第213條至第215條之適用。依民法第196條請求
    賠償物被毀損所減少之價額，得以修復費用為估定之標準，
    但以必要者為限（例如︰修理材料以新品換舊品，應予折舊
    ），最高法院77年度第9次民事庭會議決議（1）可資參照。
    查系爭車輛係於108年11月（推定為15日）出廠使用，有行
    照影本在卷可佐，至110年9月28日受損時，已實際使用1年1
    0個月又13日，而本件修復費用為18,519元（工資7,069元、
    零件11,450元），有估價單附卷可參，被告雖否認系爭車輛
    受有損害，然參諸原告提出之估價單所載維修項目核與系爭
    車輛車損照片之受損部位大致相符，且衡諸汽車受撞擊後受
    損情形往往不僅外觀所顯示者，其餘受損情形，通常需經實
    際檢修，始能發現並確認，是原告就系爭車輛之修復費用已
    盡相當證明之責，可認估價單中修復項目並無不當之處，難
    認原告維修費用為浮報或不必要，而被告就其反對之主張並
    未提出任何證據以實其說，是被告所辯上情，自不足採。且
    本件維修係以新零件更換被損之舊零件，則以修理費作為損
    害賠償之依據時，自應將零件折舊部分予以扣除。本院依「
    營利事業所得稅結算申報查核准則」第95條第8項：「固定
    資產提列折舊採用定率遞減法者，以1年為計算單位，其使
    用期間未滿1年者，按實際使用之月數相當於全年之比例計
    算之，不滿1個月者，以月計。」及行政院所頒「固定資產
    耐用年數表」及「固定資產折舊率表」之規定，運輸業用客
    車、貨車耐用年數為四年，依定率遞減法每年折舊438/1000
    ，其最後1年之折舊額，加歷年折舊累積額，總和不得超過
    該資產成本原額之9/10計算方法，是系爭車輛之折舊年數為
    1年11月，零件折舊後為3,851元【第1年折舊值11,450×0.43
    8=5,015，第1年折舊後價值11,450-5,015=6,435，第2年折
    舊值6,435×0.438×(11/12)=2,584，第2年折舊後價值6,435-
    2,584=3,851，元以下四捨五入】，至於鈑金、塗裝7,069元
    則不因新舊車輛而有所不同，被告自應全額賠償，合計10,9
    20元（計算式：3,851元＋7,069元＝10,920元)，逾此部分之
    請求，則屬無據。
(二)營業損失4,539元部分：
　　本件原告主張系爭車輛因受損進廠維修3天，計受有3日營業
    損失4,539元，業據其提出國都汽車股份有限公司淡水服務
    廠估價單為證，復為被告所不爭執，茲參酌系爭車輛為營業
    用小客車，於修理期間原告勢必無法營業而受有損失，併參
    酌新北市個人計程車駕駛員職業工會關於排汽量2000CC以上
    車輛每日營業收入約為1,513元，依此計算原告無法使用之
    所失利益結果為4,539元（計算式：1,513元×3＝4,539元），
    原告此部分之請求，為有理由。
(三)綜上，原告得請求被告賠償之金額共計15,459元（計算式：
    10,920元＋4,539元=15,459元）。
三、從而，原告本於侵權行為損害賠償之法律關係，請求被告給
    付23,058元及自起訴狀繕本送達翌日起至清償日止，按年息
     5％計算之利息，於上開15,459元及自110年12月17日起至清
    償日止，按年息5％計算之利息，於法有據，應予准許，逾此
    部分之請求，難謂有理，應予駁回。
四、本件事證已臻明確，兩造其餘攻擊、防禦方法與判決之結果
    不生影響，爰不一一贅論，併此敘明。
五、本件係關於請求金錢之給付，且其標的金額或價額在100,00
    0元以下者之小額訴訟，應併依民事訴訟法第436條之19之規
    定，確定兩造應負擔之訴訟費用額為如主文第3項所示金額
    ，及就被告敗訴部分依職權宣告假執行及被告得供相當擔保
    金額而免為假執行。至原告敗訴部分，其假執行之聲請即失
    所附麗，應併予駁回。 
中　　華　　民　　國　　111 　年　　7 　　月　　29　　日
                  臺灣新北地方法院板橋簡易庭
                      法  官  李昭融
以上正本係照原本作成。
如不服本判決，應於收受送達後20日內以違背法令為理由向本庭
（新北市○○區○○路○段00巷0號）提出上訴狀並表明上訴理由（應
表明一、原判決違背法令及其具體內容；二、依訴訟資料可認為
原判決有違背法令之具體事實），如於本判決宣示後送達前提起
上訴者，應於判決送達後20日內補提上訴理由書（須附繕本），
未依上揭期間補提合法上訴理由者，法院得逕以裁定駁回上訴。
如委任律師提起上訴者，應一併繳納上訴審裁判費。
中　　華　　民　　國　　111 　年　　7 　　月　　 29　日
                      書記官  劉美蘭